臺灣彰化地方法院刑事判決
111年度金訴字第13號
公  訴  人  臺灣彰化地方檢察署檢察官
被      告  楊恩哲


                    居臺中市○○區○○街000號9樓之3（指    定為送達處所）
上列被告因違反洗錢防制法等案件，經檢察官提起公訴（110年
度偵緝字第412號），被告於準備程序中就被訴事實為有罪之陳
述，經本院合議庭裁定由受命法官獨任進行簡式審判程序，並判
決如下：
    主  文
楊恩哲幫助犯洗錢防制法第十四條第一項之一般洗錢罪，處有期
徒刑貳月，併科罰金新臺幣貳萬元，罰金如易服勞役，以新臺幣
壹仟元折算壹日。緩刑貳年，應於判決確定後壹年內向公庫支付
新臺幣叁萬元。
    犯罪事實
一、楊恩哲明知無正當理由徵求他人提供金融帳戶之存摺、提款
    卡及密碼者，極有可能利用該等帳戶為與財產有關之犯罪工
    具，而可預見金融帳戶被他人使用，足供他人作為以該等金
    融帳戶收受、轉匯賭博款項，藉此掩飾及隱匿賭博款項之去
    向及所在，竟仍基於縱有人以其金融帳戶實施賭博犯行、掩
    飾及隱匿特定犯罪所得之去向及所在亦不違背其本意之幫助
    他人意圖營利聚眾賭博、供給賭博場所、幫助洗錢之不確定
    故意，於民國108年5月10日前某日，在不詳地點，將其所申
    請之台中商業銀行帳號000-000000000000號帳戶存摺、提款
    卡及密碼，提供予「通博娛樂城」賭博網站（www.tb588.ne
    t），作為賭客匯賭資使用。賭客即可利用「通博娛樂城」
    賭博網站下注體育賽事、今彩539及對賭百家樂等賭法，如
    押中則依該網站設定之賠率計算贏得賭金，未押中則賭資全
    歸該網站經營者所有，賭客於結算賭金後，即可1：1之比例
    兌換新台幣之方式進行賭博網路賭博。嗣經警方循線追查該
    賭博網站匯款投注紀錄後，始查知上情。
二、案經臺北市政府警察局大安分局報告臺灣彰化地檢察署檢察
    官偵查起訴。
    理    由
一、本案被告所犯係死刑、無期徒刑、最輕本刑為3年以上有期
    徒刑以外之罪，其於準備程序就前揭被訴事實為有罪之陳述
    ，經受命法官告知簡式審判程序之旨，並聽取被告、公訴人
    之意見後，經本院合議庭評議認無不得或不宜改依簡式審判
    程序進行之處，爰依刑事訴訟法第273條之1第1 項、第284
    條之1裁定由受命法官獨任進行簡式審判程序，合先敘明。
二、證據名稱：
  ㈠證人即賭客林信良於警詢時之證述。
  ㈡證人即賭客楊智崴（原名楊晉嘉）於警詢時之證述。
  ㈢證人即賭客林彥輝於警詢時之證述。
  ㈣台中商業銀行總行108年12月2日中業執字第1080040109號函
    及所附被告楊恩哲開戶資料及上開帳戶之交易明細。
　㈤被告楊恩哲於警詢、偵查中之供述及於本院準備、審理程序
    中之自白。
三、論罪科刑：
  ㈠被告行為後，刑法第268條於108年12月25日修正公布，並自
    同年月27日施行。修正後之規定，僅將法定刑中之罰金，按
    修正前應適用之刑法施行法第1條之1第2項前段規定之倍數
    ，予以調整換算明定其數額，而無涉科刑規範之變更，即不
    生新舊法比較之問題，應依一般法律適用原則，適用裁判時
    法即修正後規定，先予敘明。
　㈡按刑法圖利供給賭博場所罪之「賭博場所」，只要有一定之
    場所供人賭博財物即可，非謂須有可供人前往之一定空間場
    地始足當之。以現今科技之精進，電話、傳真、網路均可為
    傳達賭博之訊息，例如營利意圖而提供網址供人賭博財物者
    ，亦屬提供賭博場所之一種，而以傳真或電話簽注號碼賭博
    財物，與親自到場簽注賭博財物，僅係行為方式不同，並不
    影響其犯罪行為之認定。又刑法之聚眾賭博罪，所稱「聚眾
    賭博」，係指聚集不特定人參與賭博之行為，且縱未於現實
    上同時糾集多數人於同一處所，而係聚集眾人之財物進行賭
    博者，例如以電話之方式供人簽賭之行為，亦屬之。查本件
    「通博娛樂城」賭博網站，供不特定多數人簽賭下注，藉此
    聚集眾人之錢財進行賭博，而藉此方式以牟利，自屬意圖營
    利供給賭博場所及聚眾賭博之行為無疑。被告雖提供本案帳
    戶供他人使用，然並無證據足認有參與實施意圖營利供給賭
    博場所、聚眾賭博及在公眾得出入之場所賭博財物犯罪構成
    要件行為，或有與之共同犯罪之意思，應屬幫助犯。
　㈢刑法上之幫助犯，係對於犯罪與有共同之認識，而以幫助之
    意思，對於正犯資以助力，未參與實施犯罪構成要件之行為
    者而言。又金融帳戶個人理財工具，依我國現狀，申設金融
    帳戶並無任何特殊限制，且可於不同之金融機構申請多數帳
    戶使用，是依一般人之社會通念，若見他人不以自己名義申
    請帳戶，反而收購或借用別人之金融帳戶以供使用，並要求
    提供提款卡及告知密碼，則提供金融帳戶者主觀上如認識該
    帳戶可能作為對方收受、提領特定犯罪所得使用，對方提領
    後會產生遮斷金流以逃避國家追訴、處罰之效果，仍基於幫
    助之犯意，而提供該帳戶之提款卡及密碼，以利洗錢實行，
    仍可成立一般洗錢罪之幫助犯（最高法院108年度台上大字
    第3101號刑事裁定意旨參照）。查現今申請金融帳戶極為便
    利，若非為掩飾犯罪所得，衡情應無取用2他人金融帳戶的
    必要，被告將本案帳戶之提款卡、存摺提供予本案賭博網站
    經營者使用，使本案帳戶脫離自身的掌控，對於不法份子經
    營賭博網站時以之向賭客收取賭金或轉匯出獲利賭金，藉以
    掩飾自身經營賭博網站行為所用，自有預見之可能。是核被
    告所為，係犯刑法第30條第1項前段、同法第268條前段、後
    段之幫助意圖營利供給賭博場所罪、幫助意圖營利聚眾賭博
    罪，與刑法第30條第1項前段、洗錢防制法第14條第1項之幫
    助一般洗錢罪。
　㈣被告以一提供本案帳戶之行為，犯幫助意圖營利供給賭博場
    所罪、幫助意圖營利聚眾賭博罪與幫助一般洗錢罪，係以一
    行為而觸犯數罪名，為想像競合犯，應依刑法第55條前段規
    定，從一重之幫助一般洗錢罪處斷。
　㈤本案被告係基於幫助之犯意而為一般洗錢罪構成要件以外之
    行為，為幫助犯，衡諸其犯罪情節較洗錢行為輕微，爰依刑
    法第30條第2項規定，按正犯之刑減輕之；又洗錢防制法第1
    6條第2項規定：「犯前二條之罪，在偵查或審判中自白者，
    減輕其刑。」，被告就本案犯罪事實，於審判中業已坦承在
    卷，是其所犯幫助洗錢犯行，自應依上開規定減輕其刑，並
    與前開幫助犯所減輕之刑，遞減輕之。
　㈥爰以行為人之責任為基礎，審酌被告可預見將自己之金融帳
    戶提供予他人使用，可能遭他人用以作為洗錢之工具，竟仍
    提供自己之帳戶予他人使用，使他人犯罪所得之真正去向、
    所在得以獲得掩飾、隱匿，不僅妨礙檢警追緝犯罪行為人，
    也助長犯罪，對社會治安造成危害，亦有害於金融秩序之健
    全，所為實屬不該；並考量被告前無犯罪紀錄，素行尚佳，
    有臺灣高等法院被告前案紀錄表在卷可稽，並兼衡其自述高
    中肄業，有調酒丙級證照，目前未婚、無子女、獨居於租屋
    處，從事服務生工作，每月收入為新臺幣（下同）3萬元，
    除自己的生活開銷之外，每月尚要清償機車貸款等生活情況
    ，及其犯罪之動機、目的、手法、犯後態度，及其智識程度
    、經濟、身心狀況等一切情狀，量處如主文所示之刑，並諭
    知罰金易服勞役之折算標準。
　㈦查被告未曾因故意犯罪受有期徒刑以上刑之宣告，此有臺灣
    高等法院前案紀錄表1份在卷可查，其因一時失慮，致罹刑
    章，事後已坦承犯行而見悔意，是應認被告經此偵審程序及
    刑之宣告後，當知所警惕，本院認若輔以適當之緩刑條件，
    當更可惕勵其謹記此次犯行教訓，日後信無再犯之虞，是對
    被告所宣告之刑自以暫不執行為適當，爰依刑法第74條第1
    項第1款規定，宣告緩刑2年，以啟自新。又為促被告記取教
    訓避免再犯，併依同條第2項第4款規定，命被告應於本案判
    決確定後1年內向公庫支付3萬元。若被告違反本院所定上揭
    緩刑期間之負擔，情節重大者，檢察官仍得依刑事訴訟法第
    476條、刑法第75條之1第1項第4款之規定，聲請撤銷本案緩
    刑之宣告，併予敘明。
四、沒收：
　㈠被告所有之本案帳戶存摺、提款卡，雖係供犯本案所用之物
    ，然未扣案，是否仍存尚有未明，且上開物品單獨存在不具
    刑法上之非難性，倘予追徵，除另使刑事執行程序開啟之外
    ，對於被告犯罪行為之不法、罪責評價並無影響，復就沒收
    制度所欲達成之社會防衛目的亦無任何助益，欠缺刑法上重
    要性。是本院認上開物品均無沒收或追徵之必要，爰依刑法
    第38條之2第2項規定，均不予宣告沒收。
  ㈡又被告本案之幫助前揭犯行，並未獲得任何報酬，業據其供
    明在卷，且卷內復無其他證據足資為相反之認定，自無從宣
    告沒收，附此敘明。　　　
據上論斷，依刑事訴訟法第273條之1第1項、第299條第1項前段
、第310條之2 、第454條第1項，判決如主文。
本案經檢察官施教文偵查起訴，檢察官林士富到庭執行職務。
中　　華　　民　　國　　111 　年　　3 　　月　　9 　　日
                  刑事第五庭  法  官  李淑惠
以上正本證明與原本無異。
如不服本判決應於收受判決後20日內向本院提出上訴書狀，並應
敘述具體理由。其未敘述上訴理由者，應於上訴期間屆滿後20日
內向本院補提理由書（均須按他造當事人之人數附繕本）「切勿
逕送上級法院」。
中　　華　　民　　國　　111 　年　　3 　　月　　9 　　日
                              書記官  黃國源
附錄本案論罪科刑法條：
中華民國刑法第30條
（幫助犯及其處罰）
幫助他人實行犯罪行為者，為幫助犯。雖他人不知幫助之情者，
亦同。
幫助犯之處罰，得按正犯之刑減輕之。　
中華民國刑法第268條
（圖利供給賭博場所或聚眾賭博罪）
意圖營利，供給賭博場所或聚眾賭博者，處3年以下有期徒刑，
得併科9萬元以下罰金。
洗錢防制法第14條
有第二條各款所列洗錢行為者，處7年以下有期徒刑，併科新臺
幣5百萬元以下罰金。
前項之未遂犯罰之。
前二項情形，不得科以超過其特定犯罪所定最重本刑之刑。